【裁判字號】    97,交聲更(一),225
【裁判日期】    980525
【裁判案由】    違反道路交通管理處罰條例聲明異議
【裁判全文】
臺灣桃園地方法院交通事件裁定     97年度交聲更(一)字第225號
原處分機關  交通部公路總局新竹區監理所桃園監理站
異  議  人
即受處分人  甲○○
上列異議人即受處分人因違反道路交通管理處罰條例案件，對於
交通部公路總局新竹區監理所桃園監理站於民國97年3 月27日所
為之處分（原處分案號：桃監裁罰字第裁52-DB0000000號）聲明
異議，經本院於97年6 月10日以九十七年度交聲字第九四○號裁
定異議駁回，異議人不服，提起抗告，經臺灣高等法院於97年7
月9 日以九十七年度交抗字第七八九號裁定裁定撤銷原裁定發回
本院，再經本院於97年8 月26日以九十七年度交聲更字第十五號
裁定異議駁回，異議人不服，又提起抗告，復由臺灣高等法院於
97年10月13日以九十七年度交抗字第一五一九號裁定將原裁定撤
銷發回本院，本院裁定如下：
    主  文
原處分撤銷。
甲○○汽車駕駛人，駕駛自用小客車經測試檢定酒精濃度超過標
準，處罰鍰新臺幣參萬肆仟伍佰元，吊扣普通小型車駕駛執照壹
年，並施以道路交通安全講習。
    理  由
一、原處分意旨略以：異議人即受處分人甲○○於民國97年3 月
    17日晚間某時許，駕駛車牌號碼0733-FJ 號自用一般小客貨
    車（下稱系爭自用小客貨車）行經桃園縣大溪鎮台四線二十
    七點五公里處之詩雅檳榔攤（下稱系爭檳榔攤）時，為桃園
    縣政府警察局大溪分局警備隊警員查獲其於夜晚行駛卻未開
    車燈，隨即開啟警示燈準備攔檢盤查，然異議人立即停靠路
    邊且未將車熄火即進入檳榔攤，員警隨後進入發現異議人滿
    身酒氣而有「酒後駕車，經警方實施酒測，酒測值為零點四
    三毫克」違規，遂當場填掣桃警局交字第DB0000000 號舉發
    違反道路交通管理事件通知單（下稱舉發通知單）舉發之。
    異議人不服，原處分機關認異議人確有上開違規之行為，爰
    依道路交通管理處罰條例第三十五條第一項第一款、第二十
    四條第一項第二款等規定，裁處罰鍰新臺幣（下同）三萬四
    千五百元，吊扣駕駛執照十二個月，施以道安講習等語。
二、聲明異議意旨略以：異議人於97年3 月13日下午先與系爭自
    用小客貨車之買賣雙方即丙○○與乙○○，相約同日晚間在
    系爭檳榔攤會面後，異議人即於同日晚間，由友人郭宗駕
    車搭載異議人前往系爭檳榔攤，待至系爭檳榔攤後，郭宗
    於異議人下車後，隨即駕車離去，異議人即在檳榔攤內等待
    丙○○，嗣於同日21時30分許，異議人至系爭檳榔攤前之路
    旁，見系爭自用小客貨車駛抵後，即再進入該檳榔攤，詎桃
    園縣政府警察局大溪分局警備隊警員突然進入系爭檳榔攤，
    詢問異議人有無喝酒，經異議人告知有喝酒後，即遭警員帶
    回派出所，於同日23時28分實施酒精濃度測試，測得異議人
    呼氣所含酒精濃度為每公升零點四三毫克之後，即由警員掣
    單舉發。惟異議人並未有酒後駕車行為，舉發本件交通違規
    之警員查獲異議人當時，異議人正與系爭檳榔攤負責人在系
    爭檳榔攤內敘舊，警員非在系爭自用小客貨車上查獲異議人
    ，異議人縱使有喝酒及觸摸別人車子之行為，不表示即有酒
    後駕車之違規行為，舉發通知單及裁決書記載之違規事實係
    有所不實，且舉發通知單記載違規時間為「97 年3月17日」
    ，而裁決書記載之違規時間為「97年3 月13日」，裁決書記
    載之違規時間亦有違誤，爰依法聲明異議，請求撤銷原處分
    云云。
三、按汽車駕駛人有飲用酒類或其他類似物後其吐氣所含酒精濃
    度超過每公升零點二五毫克或血液中酒精濃度超過百分之零
    點零五以上者，不得駕車；又汽車駕駛人，駕駛汽車經測試
    檢定有酒精濃度超過規定標準者，處新臺幣一萬五千元以上
    六萬元以下罰鍰，並當場移置保管該汽車及吊扣其駕駛執照
    一年。汽車駕駛人，有第三十五條第一項規定之汽車駕駛人
    ，駕駛汽車經測試檢定有酒精濃度超過規定標準情形者，應
    接受道路交通安全講習，道路交通安全規則第一百十四條第
    二款，道路交通管理處罰條例第三十五條第一項第一款、第
    二十四條第一項第二款分別定有明文。次按道路交通管理處
    罰條例第六十八條業於94年12月14日修正公布，經行政院以
    95年2 月27日行政院院臺交字第0950082898號令核定自95年
    3月1日施行，依修正前該條係規定為：汽車駕駛人，因違反
    本條例及道路交通安全規則之規定，受吊扣或吊銷駕駛執照
    處分時，吊扣或吊銷其持有各級車類之駕駛執照」，而修正
    後則規定：汽車駕駛人，因違反本條例及道路交通安全規則
    之規定，受吊銷駕駛執照處分時，吊銷其持有各級車類之駕
    駛執照，經比較結果，修正後之規定係將「吊扣」駕駛執照
    處分效力擴及吊扣所持有之各級車類駕駛執照之規定刪除。
    考其修正理由，乃舊法將違規駕駛人所持有各級車類駕駛執
    照一併吊扣失之過酷，影響人民工作及生活甚鉅，故依修正
    後規定，受吊扣駕駛執照處分時，不再吊扣其持有各級車類
    之駕駛執照，僅於受吊銷駕駛執照處分時，始吊銷其持有各
    級車類之駕駛執照，至於受吊扣駕照處分者，則僅吊扣其違
    法或違規當時所駕駛車輛之駕駛執照，不再吊扣其持有各級
    車類之駕駛執照。依此，道路交通管理處罰條例第三十五條
    第一項第一款所規定之「吊扣駕駛執照」，即應係指「吊扣
    駕駛人酒後違規駕駛時，駕駛該違規車輛所憑之駕駛執照」
    而言。
四、異議人固坦承其有於上開時、地為警掣單舉發酒後駕車之事
    實，惟矢口否認有何違反道路交通管理處罰條例之違規行為
    ，並以上情置辯。經查：
（一）異議人於上揭地點，經桃園縣政府警察局大溪分局警備隊
      警員於97年3 月17日晚間11時28分許測得其呼氣酒精濃度
      測試值達每公升零點四三毫克而予以掣單舉發。嗣因異議
      人不服舉發，由原處分機關以異議人酒後駕車，酒精濃度
      超過規定標準（即每公升零點二五毫克），依道路交通管
      理處罰條例第三十五條第一項第一款、第二十四條第一項
      第二款規定，裁處罰鍰三萬四千五百元，吊扣駕駛執照十
      二個月，並施以道路交通安全講習，有酒精測定紀錄表、
      舉發通知單、裁決書在卷可稽，故此部分事實已堪認定。
      是本件應審酌者，乃異議人是否有酒後駕車之違規行為。
（二）依證人即舉發之警員王鵬飛於本院第一次經臺灣高等法院
      發回後審理時證稱：當時是跟警員李成全駕駛巡邏車，執
      行取締重點違規勤務，我們行經大溪鎮台四線隄頂下坡之
      系爭檳榔攤約一百公尺，發現對向系爭自用小客貨車，只
      有開小燈，我們就從照片處的地點回車過去（當庭照片上
      繪製行車動線），開警示燈準備攔停，結果異議人就在系
      爭檳榔攤停下來，並且從駕駛座的方向往系爭檳榔攤走，
      當時車子沒有熄火，我跟李成全先進去系爭檳榔攤找異議
      人，後來我們到車子那裡才發現車主的先生坐在副駕駛坐
      上。我們在檳榔攤是告訴異議人他酒醉駕駛，請他到派出
      所。系爭自用小客貨車後來是由警員李成全開回隊上的，
      因為車主的先生當時也有喝酒等語（見本院九十七年度交
      聲更字第十五號卷第13頁），與證人即系爭自用小客貨車
      車主先生丙○○於本院訊問時結證稱：當天我有去系爭檳
      榔攤，是異議人載我去的，異議人去檳榔攤後沒有喝酒，
      但他去檳榔攤前有喝酒；我去修車廠後異議人有喝我買的
      酒等語（見本院卷98年2 月20日訊問筆錄第4至5頁），且
      衡諸情理，證人王鵬飛為執勤警員，因駕駛巡邏車，執行
      取締重點違規勤務時偶然發現本件事件，復又到庭具結為
      證，應無甘冒偽證罪責而設詞誣陷異議人之動機，且由證
      人王鵬飛能具體翔實地證述本件舉發經過，是其證詞應可
      採信；再者，證人丙○○為異議人友人，是其亦應無誣攀
      異議人之理。從而，異議人有前述違規行為，應堪認定。
（三）異議人雖以前詞置辯，然其於本院本院第一次經臺灣高等
      法院發回後審理時先陳稱：我是郭姓朋友帶我去檳榔攤，
      他載我到檳榔攤之後就離開云云（見本院九十七年度交聲
      更字第十五號卷第12頁），於本院審理時改稱：97年3 月
      17日當天晚上我請郭先生載我去，但郭先生說他不去，所
      以我就坐計程車去檳榔攤云云（見本院卷97年12月5 日訊
      問筆錄第2 頁），其前後所述顯然不符，經本院質之後，
      又改稱：郭先生有載我去，是順風車，但沒有載我到檳榔
      攤；他載我到交流道接員林路口附近，因為他不順路，所
      以半路放我下車云云（見本院卷97年12月5日訊問筆錄第6
      頁），益徵異議人所辯不實，自難採信。
（四）又異議人於本院訊問時亦陳稱：我到系爭檳榔攤時，現場
      有好幾個喝酒的人，其中有一個叫「全多祿」（即證人高
      義明）跟其他人在檳榔攤進去的裡面喝酒云云（見本院卷
      97年12月5 日訊問筆錄第4至5頁）。惟證人高義明於本院
      訊問時詰證稱：我當時是在異議人隔壁的檳榔攤門口喝酒
      聊天；我去的時候異議人已經在隔壁的檳榔攤跟人家聊天
      喝酒，是警察從裏面拉異議人出來時我才看到云云（見本
      院卷98年1月9日訊問筆錄第3 頁），其所述飲酒地點及兩
      人到場之先後順序，與異議人完全不同，故其證述尚難為
      異議人有利之認定。
（五）本件異議人有於上開時、地酒後駕駛系爭自用小客貨車，
      已如前述，又其有聯結車職業駕駛執照及小型車普通駕駛
      執照等，有卷附之異議人汽車駕照基本資料在卷可稽等語
      （見本院九十七年度交聲字第九四○號卷第21頁），揆諸
      上開說明，異議人當時既係因為酒後駕駛系爭自用小客貨
      車而為警查獲，則原處分機關僅能吊扣異議人之小型車普
      通駕駛執照，是原處分誤將異議人領有之聯結車職業駕駛
      執照予以吊扣，此部分裁決即有違誤，而應予撤銷。
五、綜上所述，異議人有本件酒後駕車之違規行為，原處分機關
    依道路交通管理處罰條例第二十四條第一項第二款及第三十
    五條第一項第一款規定，裁處異議人施以交通安全講習並罰
    鍰三萬四千五百元部分，核無違誤。惟原處分關於吊扣異議
    人聯結車職業駕駛執照十二個月之處分容有違誤，雖聲明異
    議為無理由，然原處分既有前述之違法，應由本院撤銷原處
    分，並另諭知如主文第二項所示。
據上論斷，應依道路交通管理處罰條例第八十七條第二項、第三
十五條第一項第一款、第二十四條第一項第二款，道路交通案件
處理辦法第二十條前段，裁定如主文。
中    華    民    國    98    年     5    月    25    日
                    交通法庭  法  官  李文娟
以上正本證明與原本無異。
如不服本裁定，應於裁定送達後5 日內向本院提出抗告狀。
                              書記官  蕭秀蓉
中    華    民    國    98    年    5     月    25    日


司法院資訊處製作；財團法人民間司法改革基金會備份。
